臺灣臺中地方法院刑事判決　　　　　　　100年度易字第528號
公　訴　人　臺灣屏東地方法院檢察署檢察官
被　　　告　李長原
上列被告因詐欺案件，經檢察官提起公訴（99年度偵字第4180號
），經臺灣屏東地方法院判決管轄錯誤（99年度易字第955號）
，移送本院審理，被告於本院受命法官行準備程序時，對於犯罪
事實為有罪之陳述，經本院合議庭裁定由受命法官獨任適用簡式
審判程序，判決如下：
    主      文
李長原幫助意圖為自己不法之所有，以詐術使人將本人之物交付
，累犯，處有期徒刑肆月，如易科罰金，以新臺幣壹仟元折算壹
日。
    犯罪事實
一、李長原前於民國94年間因詐欺案件，於95年4月12日經臺灣
    高等法院臺中分院以95年上訴字第148號判處有期徒刑1年2
    月，於6月1日確定；再於95年間因詐欺案件，於95年8月23
    日經本院以95年中簡字第1774號判處有期徒刑3月確定；又
    因施用毒品案件，於96年6月29日經臺灣高等法院臺中分院
    以96年上易字第956號判處有期徒刑5月確定；上開3罪嗣於
    96年10月8日經臺灣高等法院臺中分院以96年度聲減字第310
    5號減刑，並定應執行刑為10月15日，於96年10月22日確定
    。復因竊盜案件，於95年12月4日經本院以95年中簡字第223
    6號判處有期徒刑4月確定；嗣經減刑為有期徒刑2月確定。
    另於96年間因贓物、竊盜案件，經本院於96年11月28日以96
    年易字第3269號判處減為有期徒刑3月、5月、3月，定應執
    行刑為有期徒刑10月，於96年12月31日確定；因施用毒品案
    件，於96年7月30日經本院以96年訴字第1723號判處有期徒
    刑7月，減為有期徒刑3月15日，於96年8月27日確定；上開2
    案件，嗣於97年2月25日經本院以97年度聲字第609號定應執
    行刑為1年1月15日，於97年3月17日確定。上開各罪，接續
    執行，於97年8月5日縮短刑期假釋並交付保護管束，已於97
    年11月1日保護管束期滿。復於97年間因偽證罪，於97年11
    月26日經本院以97年度訴字第4480號判處有期徒刑3月，於
    97年12月22日確定，甫於98年5月2日縮刑期滿執行完畢。詎
    李長原仍不知悔改，明知手機電話係供己專屬聯絡使用之通
    訊工具，如交予他人使用，其取得所申辦手機電話預付卡之
    人，會以該電話卡作為此類詐財取財之不法犯罪聯絡所用，
    竟意圖為自己不法之所有，基於幫助詐欺取財之不確定故意
    ，容任他人使用該電話卡，以遂行詐騙他人財物之犯行，先
    於99年1月6日，至台中市統一超商三中門市，在櫃台選取00
    00000000號預付卡門號，離開櫃台至ibon機台網路認證，伺
    確認雙證件無訛後，於不詳時間，在不詳地點，以不詳之代
    價，交由某詐騙集團使用。嗣詐騙集團即在自由時報廣告欄
    刊登信用貸款廣告，聯絡電話即為該支0000000000號行動電
    話。適有鍾正忠（業經臺灣屏東地方法院檢察署檢察官為緩
    起訴處分）為貸款打至該行動電話，該詐騙集團成員即央求
    鍾正忠寄送金融卡，以便辦理貸款之用，鍾正忠雖覺可疑，
    竟仍以幫助詐欺之犯意，於99年1月17日將其渣打國際商業
    銀行三多分行000-00000000000002（起訴書誤載為000-0000
    000000000）帳號金融卡，及新光商業銀行萬丹分行0000-00
    -000000-0號帳號金融卡交寄，寄至台中市○○區○○路98
    號3樓（起訴書誤載為98之3號），成為詐騙集團詐騙使用之
    金融工具。旋江南於99年1月16日晚間23時許，以網路交
    友MSN聊天方式，被詐騙集團詢問是否要援交，其為允諾後
    ，詐騙集團遂要求江南至ATM自動櫃員機操作驗明身分，
    以確認是否為警察，江南不疑有他，依其指示操作，於同
    年月18日晚間18時28分、30分、32分、34分許，共分4次，
    將其帳號內款項新台幣（下同）3萬、3萬、3萬、1萬，共10
    萬元，轉至鍾正忠上開渣打國際商業銀行三多分行帳號，嗣
    江南始覺受騙，報警循線查獲。
二、案經屏東縣政府警察局移送臺灣屏東地方法院檢察署檢察官
    偵查起訴。
    理    由
一、證據能力部分：
    按除被告所犯為死刑、無期徒刑、最輕本刑為3年以上有期
    徒刑之罪或高等法院管轄第一審案件者外，於刑事訴訟法第
    273條第1項程序進行中，被告先就被訴事實為有罪之陳述時
    ，審判長得告知被告簡式審判程序之旨，並聽取當事人、代
    理人、辯護人及輔佐人之意見後，裁定進行簡式審判程序，
    為刑事訴訟法第273條之1第1項所明定；而簡式審判程序，
    貴在審判程序之簡省、便捷，故調查證據程序宜由審判長便
    宜行事，以適當之方法行之即可。是簡式審判程序中關於調
    查證據之程序，亦予簡化，關於證據調查之次序、方法之預
    定、證據調查請求之限制、證據調查之方法、證人、鑑定人
    之詰問方式等，均不須強制適用一般審判程序之規定。又因
    被告對犯罪事實不爭執，可認定被告並無行使反對詰問權之
    意，因此有關傳聞證據之證據能力限制，亦無庸適用。刑事
    訴訟法乃增訂第273條之2規定「簡式審判程序之證據調查，
    不受第159條第1項、第161條之2、第161條之3、第163條之1
    及第164條至第170條規定之限制」。本件經本院依上開規定
    適用簡式審判程序，是下列所採用之證據，均不受傳聞證據
    證據能力之限制，均有證據能力。
二、認定犯罪事實所根據之證據及理由：
(一)、被告李長原於本院審理中之自白（本院卷第20頁、23頁）。
(二)、被害人江南之指述（見警卷第16─17頁）。
(三)、證人即台中市統一超商三中門市銷售人員紀雅秋、證人即帳
    戶提供人鍾正忠之證述（見警卷第7─9頁、第1─3頁）。
(四)、證人鍾正忠渣打銀行三多分行存摺支存對帳單、被害人江南
    匯款之渣打銀行自動櫃員機交易明細表、被害人江南報
    案之受理刑事案件報案三聯單、通報警示簡便格式表、鍾正
    忠交寄宅急配收據、自由時報以被告手機門號刊登之廣告、
    鍾正忠之通聯紀錄、被告統一超商預付卡門號申請書（見警
    卷第13頁、第18頁、第20─21頁、第23─26頁）。
(五)、按刑法上之故意，分為直接故意（確定故意）與間接故意（
    不確定故意）。「行為人對於構成犯罪之事實，明知並有意
    使其發生者」為直接故意；「行為人對於構成犯罪之事實，
    預見其發生而其發生並不違背其本意者」為間接故意，刑法
    第13條第1項、第2項定有明文。衡諸現今社會常情，一般人
    至電信公司申請電話門號並非難事，如非供犯罪之非法使用
    ，衡情自無置自己名義電話門號不用，而另行購買取得他人
    名義申租之電話門號使用之必要，此舉顯有藉以規避犯罪之
    責任以逃避警方查緝，於客觀上益徵其目的係欲以該電話門
    號供作犯罪之不法使用，否則斷無隱匿自己名義而購買他人
    承租之電話門號使用之必要。依一般人通常之知識、經驗，
    均應知任意提供自己申請之電話預付卡門號予無信賴關係之
    他人使用，易致他人以該電話卡作為不法犯罪之工具。衡諸
    情理，當時被告係年滿31歲之成年人，對此自難諉為不知。
    況近年來利用報紙刊登廣告詐欺取財犯罪手法層出不窮，該
    等犯罪多數均係利用人頭帳戶及他人名義之電話號碼以躲避
    警方追查，並經媒體廣為披載，此應為一般人本於一般認知
    能力所能理解，被告縱使並不確知所為詐取財物之對象為何
    ，亦無法確知如何詐欺取財之具體內容，惟對前開之電話預
    付卡門號，將遭人作為詐欺取財犯行所使用之工具，應足以
    有概括之認識，且可預見其發生，竟仍同意提供，顯對電話
    預付卡門號提供他人不法犯罪之所用，並不違背被告本意，
    即使被告並非確信電話預付卡門號不至遭利用為犯罪之用，
    惟仍將預付卡門號提供他人，足認被告應具幫助犯罪之不確
    定故意。是本件被告將前揭電話預付卡門號提供予前開詐欺
    集團使用，既未能供明有何正當之理由，其應可預見前揭電
    話預付卡門號將遭利用作為財產上犯罪之工具無疑。被告有
    基於幫助犯罪之不確定故意存在，應堪認定。
(六)、綜上所述，被告之自白，核與事實相符，應堪採信。本案事
    證已臻明確，被告犯行應堪認定。
三、論罪科刑之理由：
(一)、按刑法上之幫助犯，係指以幫助之意思，對於正犯資以助力
    ，而未參與實施犯罪之行為者而言。被告將其所有之上開電
    話預付卡門號交付不詳詐騙集團，供該詐欺集團不詳成年成
    員持以實行詐欺取財，被告交付該預付卡門號之行為，要屬
    犯罪構成要件以外之行為，本院復查無被告對於渠等所為犯
    行之實施，有何犯意聯絡或行為分擔之事實，則被告應屬以
    幫助他人實行犯罪行為之意思，參與構成要件以外之行為，
    為幫助犯。
(二)、查前述不詳姓名年籍之詐欺集團成員意圖為自己不法所有，
    基於詐欺取財之犯意聯絡，施行詐術騙取被害人江南之金
    錢，其所為係犯刑法第339條第1項之詐欺取財罪。被告李長
    原基於幫助之犯意，提供上開電話預付卡門號，幫助詐欺集
    團成員詐欺，參與施用詐術之構成要件以外之行為，核其所
    為，犯刑法第30條第1項、第339條第1項詐欺取財罪之幫助
    犯。又前揭不詳人等所屬之詐欺集團成員就詐欺取財犯行，
    固有犯意聯絡及行為分擔，為共同正犯，惟幫助犯係從犯，
    從屬正犯而成立，刑法上既無「共同幫助」之情，當亦無「
    幫助共同」之可言（最高法院95年度台上字第6767號判決、
    司法院廳刑一字第1104號函亦同此見解）。被告幫助他人
    犯前開詐欺取財罪，應依刑法第30條第2項之規定，按正犯
    之刑減輕之。
(三)、被告李長原前於94年間因詐欺案件，於95年4月12日經臺灣
    高等法院臺中分院以95年上訴字第148號判處有期徒刑1年2
    月，於6月1日確定；再於95年間因詐欺案件，於95年8月23
    日經本院以95年中簡字第1774號判處有期徒刑3月確定；又
    因施用毒品案件，於96年6月29日經臺灣高等法院臺中分院
    以96年上易字第956號判處有期徒刑5月確定；上開3罪嗣於
    96年10月8日經臺灣高等法院臺中分院以96年度聲減字第310
    5號減刑，並定應執行刑為10月15日，於96年10月22日確定
    。復因竊盜案件，於95年12月4日經本院以95年中簡字第223
    6號判處有期徒刑4月確定；嗣經減刑為有期徒刑2月確定。
    另於96年間因贓物、竊盜案件，經本院於96年11月28日以96
    年易字第3269號判處減為有期徒刑3月、5月、3月，定應執
    行刑為有期徒刑10月，於96年12月31日確定；因施用毒品案
    件，於96年7月30日經本院以96年訴字第1723號判處有期徒
    刑7月，減為有期徒刑3月15日，於96年8月27日確定；上開2
    案件，嗣於97年2月25日經本院以97年度聲字第609號定應執
    行刑為1年1月15日，於97年3月17日確定。上開各罪，接續
    執行，於97年8月5日縮短刑期假釋並交付保護管束，已於97
    年11月1日保護管束期滿。復於97年間因偽證罪，於97年11
    月26日經本院以97年度訴字第4480號判處有期徒刑3月，於
    97年12月22日確定，於98年5月2日縮刑期滿執行完畢，此有
    台灣台中地方法院檢察署刑案資料查註紀錄表、臺灣高等法
    院被告前案紀錄表各1份在卷可按，其於5年以內故意再犯
    本件有期徒刑以上之罪，為累犯，應依刑法第47條第1項規
    定加重其刑，並與前揭減輕其刑規定，依刑法第71條第1項
    之規定，先加後減之。
(四)、爰審酌被告前已有詐欺前科，素行非佳(參前開紀錄表)，因
    貪圖小利，擅自出售電話預付卡門號供他人非法使用，助長
    社會犯罪風氣，且可能導致追緝犯罪之困難，讓真正犯罪者
    逍遙法外，惟念及被告本身並未實際參與本件詐欺取財之犯
    行，責難性較小，其犯罪手段，且犯後坦承犯行，態度良好
    ，惟迄未能賠償被害人江南所受財物上損害等一切情狀，
    量處如主文所示之刑，並諭知易科罰金之折算標準。
(五)、至被告所提供之前揭其所申請之行動電話預付卡門號，雖係
    被告所有並供其違犯本件幫助犯行所用之物，但既未據扣案
    ，又無證據證明該等物件仍屬存在，為免滋生日後執行之困
    難，爰不併予諭知沒收，附此敘明。
四、應適用之法條：
(一)、刑事訴訟法第273條之1第1項、第299條第1項前段。
(二)、刑法第30條第第1項前段、第2項、第339條第1項、第47條第
    1項、第41條第1項前段、刑法施行法第1條之1第1項、第2項
    前段。
本案經檢察官劉玉媛到庭執行職務。
中    華    民    國   100    年    3     月    18    日
                  刑事第三庭  法  官  陳秋月
以上正本證明與原本無異。
如不服本判決應於收受判決後10日內向本院提出上訴書狀，並應
敘述具體理由；其未敘述上訴理由者，應於上訴期間屆滿後20日
內向本院補提理由書（均須按他造當事人之人數附繕本）「切勿
逕送上級法院」。
告訴人或被害人對於判決如有不服具備理由請求檢察官上訴者，
其上訴期間之計算係以檢察官收受判決正本之日期為準。
                              書記官  詹東益
中    華    民    國   100    年    3     月    18    日
附錄本判決論罪科刑法條：
刑法第339條第1項：
意圖為自己或第三人不法之所有，以詐術使人將本人或第三人之
物交付者，處5年以下有期徒刑、拘役或科或併科1千元以下罰金
。